臺灣士林地方法院刑事判決　　　　　96年度易字第1453號
公　訴　人　臺灣士林地方法院檢察署檢察官
被　　　告　甲○○
上列被告因詐欺案件，經檢察官提起公訴（96年度偵字第8128號
），本院訊問被告後，被告為有罪之陳述，經本院合議庭裁定認
本件由受命法官獨任進行簡式審判程序，本院判決如下：
    主  文
甲○○幫助意圖為自己不法之所有，以詐術使人將本人之物交付
，未遂，累犯，處拘役伍拾日，如易科罰金，以新臺幣壹仟元折
算壹日，減為拘役貳拾伍日，如易科罰金，以新臺幣壹仟元折算
壹日。
   事  實
一、甲○○曾於民國90年間因犯竊盜案件，經臺灣板橋地方法院
    以90年度訴字第829 號判決處有期徒刑1 年，上訴後，經臺
    灣高等法院以91年度上訴字第25號判決駁回上訴確定（下稱
    甲案）。復於91年間，因施用毒品案件，經同院以91年度訴
    字第959 號判決分別處有期徒刑8 月、6 月，定執行刑為有
    期徒刑1 年確定（下稱乙案）。又因犯搶奪案件，經同院以
    91年度訴字第976 號判決處有期徒刑10月確定（下稱丙案）
    ，再因犯竊盜案件，經同院以91年度訴字第950 號判決處有
    期徒刑1 年，上訴後，經臺灣高等法院以91年度上訴字第
    3160號判決撤銷原判決，改處有期徒刑10月年確定（下稱丁
    案），上開甲、乙、丙、丁4 案經定應執行有期徒刑3 年6
    月，經入監執行，於95年3 月31日縮刑期滿執行完畢。詎猶
    不知悔改，因毒癮發作需錢購買，見報紙分類廣告得知有人
    收購銀行存摺之訊息，其明知金融機構之帳戶與個人之財產
    信用密切關聯，一般人無故取得他人金融帳戶之存摺、金融
    卡、密碼之行為常與財產犯罪相關，而可預見該等無故取得
    他人金融帳戶之存摺、金融卡、密碼之人，可能係遂行不法
    所有意圖用以詐騙他人，仍以縱若有人持以犯罪亦無違反其
    本意而基於幫助他人詐欺財物之犯意，於95年10月間某日，
    在其位於台北縣五股鄉○○路○ 段22巷10號住處樓下，將其
    所開設之台北富邦商業銀行股份有限公司（下稱台北富邦銀
    行）北投分行帳號000000000000號帳戶存摺、提款卡及密碼
    ，以新台幣（下同）1,500 元之代價售予某年籍、姓名不詳
    綽號「小吳」之成年男子。嗣向甲○○收受上開金融機構帳
    戶存摺、提款卡及密碼之該不詳成年男子「小吳」，即與其
    他不詳年籍、姓名之人基於意圖為自己不法所有之犯意聯絡
    ，共組詐欺集團，於96年3 月26日下午3 時許，撥打電話予
    乙○○，向其恫稱：小孩在渠等手上，須依指示匯款至甲○
    ○上開台北富邦銀行北投分行帳戶後始放人等語，惟因乙○
    ○並無子女，且知此為詐騙集團之手法，旋即報警處理，並
    依指示匯款10元至甲○○上開帳戶內，該犯罪集團始未得逞
    ，嗣經警循線查獲，始悉上情。
二、案經臺北市政府警察局北投分局報告臺灣士林地方法院檢察
    署檢察官偵查起訴。
    理  由
一、按簡式審判程序之證據調查，不受第159 條第1 項之限制，
    刑事訴訟法第273 條之2 定有明文，是依上開規定，於行簡
    式審判程序之案件，被告以外之人於審判外之陳述，除有其
    他不得作為證據之法定事由外，應認具有證據能力。查被害
    人乙○○於警局中之陳述，雖係被告以外之人於審判外之陳
    述，惟因本案採行簡式審判程序，復無其他不得做為證據之
    法定事由，揆諸首揭說明，應認具有證據能力。
二、上揭犯罪事實，業據被告甲○○於本院審理時坦承不諱，核
    與被害人乙○○於警詢中指訴：詐騙集團利用甲○○上開台
    北富邦銀行帳戶，於上開時間，向伊詐騙，惟伊知悉其為詐
    騙集團，因而未受有損失之事實明確（見偵卷第5 頁至第6
    頁），復有被害人乙○○提出之郵政跨行匯款申請書1 紙（
    附於偵卷第9 頁）、台北富邦銀行北投分行96年4 月9 日北
    富銀金服投字第9660403060號函附甲○○開戶及往來明細乙
    份（附於偵卷第11頁至第14頁）等附卷可稽，足證被告在台
    北富邦銀行開設帳號000000000000號帳戶及被害人乙○○曾
    匯款至被告上開銀行帳戶等事實。綜上，堪認被告之自白與
    事實相符，應予採信。本案事證明確，被告犯行洵堪認定，
    應予依法論科。
三、按設定金融存款帳戶，事關存戶個人財產權益之保障，與存
    戶之印鑑章、提款卡結合，其專屬性、私密性更形提高，除
    非本人或與本人具密切之關係者，難認有何理由可自由流通
    使用該存摺、印章、提款卡，一般人亦均有應妥為保管存摺
    、印鑑章、提款卡，以防止被他人冒用之認識，縱有特殊情
    況偶有將存摺、印鑑章、提款卡交付他人之需，亦必深入瞭
    解其用途後再行提供以使用，恆係吾人日常生活經驗與事理
    ；且金融帳戶為個人理財之工具，申請開設金融帳戶並無任
    何特殊之限制，一般民眾皆可以存入最低開戶金額之方式申
    請開戶，一個人可以在不同之金融機構申請多數之存款帳戶
    使用，並無何困難，此乃眾所週知之事實，則依一般人之社
    會生活經驗，苟見非親非故之人不以自己名義申請開戶，反
    而以出價蒐購或租用之方式向他人蒐集金融機構帳戶供己使
    用，衡情當知悉蒐集金融帳戶者，係將所蒐集之帳戶用於從
    事財產犯罪。況觀諸現今社會上，詐騙者蒐購人頭帳戶，持
    以作為信貸、手機簡訊詐欺之事，常有所聞，出賣或出借帳
    戶予非親非故之人，受讓人係為從事財產犯罪，已屬人盡皆
    知之事。本件被告甲○○明知存摺、提款卡等有關個人財產
    、身分之物品，將淪落於不明人士手中，極易被利用為與財
    產有關之犯罪工具，竟願以不相當之對價，將其存摺等物交
    付予與其於身分上不具密切關係之人，顯然對於該帳戶將作
    為不法使用，有所認知，是雖卷內事證並無積極證據證明被
    告知悉實施詐欺者將如何犯罪，而無法於本件認定被告有實
    施詐欺犯行之共同犯意聯絡，但被告既對金融帳戶交付他人
    使用，可能遭持以從事財產犯罪有所認知，其有幫助他人犯
    詐欺罪之意甚明。又按刑法上之幫助犯，係對於犯罪與正犯
    有共同之認識，而以幫助之意思，對於正犯資以助力，而未
    參與實施犯罪之行為者而言（最高法院75年度台上字第1509
    號、88年度台上字第1270號判決亦同此意旨）。是以，如未
    參與實施犯罪構成要件之行為，且係出於幫助之意思提供助
    力，即屬幫助犯，而非共同正犯。查該姓名年籍不詳綽號「
    小邱」之成年人所屬犯罪集團雖施用詐術欺騙被害人乙○○
    ，欲使其陷於錯誤而匯款，然被害人乙○○於匯款之前，業
    已知悉該名佯以恐嚇匯款之男子係詐欺集團份子，被害人匯
    款10元之目的，無非在於蒐集證據報案使該人頭帳戶遭到凍
    結，並非因受欺罔陷於錯誤始行匯款，故被害人之匯款行為
    與詐騙集團成員之詐騙行為間，欠缺相當因果關係，詐欺集
    團成員之犯行應評價為詐欺取財未遂。是核被告所為，係幫
    助犯刑法第339 條第3 項、第1 項詐欺取財未遂罪；又被告
    幫助正犯詐欺取財未遂，應依刑法第30條第2 項、第25條第
    2 項之規定，按正犯、既遂犯之刑減輕及遞減輕之。被告曾
    於90年間因犯竊盜案件，經臺灣板橋地方法院以90年度訴字
    第829 號判決處有期徒刑1 年，上訴後，經臺灣高等法院以
    91年度上訴字第25號判決駁回上訴確定（下稱甲案）。復於
    91年間，因施用毒品案件，經同院以91年度訴字第959 號判
    決分別處有期徒刑8 月、6 月，定執行刑為有期徒刑1 年確
    定（下稱乙案）。又因犯搶奪案件，經同院以91年度訴字第
    976 號判決處有期徒刑10月確定（下稱丙案），再因犯竊盜
    案件，經同院以91年度訴字第950 號判決處有期徒刑1 年，
    上訴後，經臺灣高等法院以91年度上訴字第3160號判決撤銷
    原判決，改處有期徒刑10月年確定（下稱丁案），上開甲、
    乙、丙、丁4 案經定應執行有期徒刑3 年6 月，經入監執行
    ，於95年3 月31日縮刑期滿執行完畢，有臺灣高等法院被告
    前案紀錄表在卷可稽，是被告於前案執行完畢後5 年內，故
    意再犯本件有期徒刑以上之罪，為累犯，應依刑法第47條第
    1 項之規定論以累犯，並加重其刑。上開刑之加重減輕，並
    依法先加後減之。爰審酌被告提供其所有之金融帳戶存摺、
    提款卡、提款密碼予不法詐騙集團使用，所為已影響社會正
    常交易安全，增加被害人尋求救濟之困難，並使犯罪之追查
    趨於複雜，危害社會甚鉅，暨其犯罪動機、目的、手段、生
    活狀況、智識程度，及犯後坦承犯行等一切情狀，量處如主
    文所示之刑，並諭知易科罰金之折算標準；又中華民國96
    年罪犯減刑條例業於96年7 月4 日公布，並於96年7 月16日
    施行，而被告犯罪在96年4 月24日以前，依該條例第2 條第
    1 項第3 款之規定，應減其宣告刑二分之一，爰為減刑如主
    文所示，並諭知易科罰金之折算標準，以示懲儆。
據上論斷，應依刑事訴訟法第273 條之1 第1 項、第299 條第1
項前段，刑法第30條、第339 條第3 項、第1 項、第25條第2 項
、第47條第1 項、第41條第1 項前段，刑法施行法第1 條之1 ，
中華民國96年罪犯減刑條例第2 條第1 項第3 款、第7 條，判決
如主文。
本案經檢察官余秉甄到庭執行職務。
中　　華　　民　　國　　96　　年　　9 　　月　　28　　日
                  刑事第六庭法  官  許永煌
以上正本證明與原本無異。
如不服本判決，應於收受送達後10日內向本院提出上訴書狀，其
未敘述上訴之理由者並得於提起上訴後20日內向本院補提理由書
（均須按他造當事人之人數附繕本）。
                            書記官  陳淑琪
中　　華　　民　　國　　96　　年　　9 　　月　　28　　日
附錄本案論罪科刑法條之依據：
中華民國刑法第339條
（普通詐欺罪）
意圖為自己或第三人不法之所有，以詐術使人將本人或第三人之
物交付者，處5 年以下有期徒刑、拘役或科或併科1 千元以下罰
金。
以前項方法得財產上不法之利益或使第三人得之者，亦同。
前二項之未遂犯罰之。
